【裁判字號】    97,上訴,1223
【裁判日期】    971031
【裁判案由】    違反槍砲彈藥刀械管制條例
【裁判全文】
臺灣高等法院高雄分院刑事判決        97年度上訴字第1223號
上  訴  人
即  被  告  甲○○
                    （另案在臺灣東成技能訓練所執行感訓處
選任辯護人  曾慶雲律師
上列上訴人因違反槍砲彈藥刀械管制條例案件，不服臺灣屏東地
方法院97年度訴字第89號中華民國97年4 月30日第一審判決（起
訴案號：臺灣屏東地方法院檢察署96年度偵字第6681號），提起
上訴，本院判決如下：
    主  文
原判決撤銷。
甲○○未經許可，持有可發射子彈具有殺傷力之改造手槍，累犯
，處有期徒刑肆年陸月，併科罰金新臺幣貳拾萬元，罰金如易服
勞役，以新臺幣壹仟元折算壹日。扣案改造手槍壹支（含彈匣壹
個，槍枝管制編號0000000000）及制式子彈貳顆均沒收。
    事  實
一、甲○○前因違反懲治盜匪條例、搶奪等案件，於民國86年間
    經法院各判處有期徒刑7 年2 月、1 年，應執行有期徒刑8
    年確定，於89年9 月30日假釋付保護管束，嗣於94年2 月7
    日縮刑期滿執行完畢。又甲○○於假釋期間，竟不知警惕，
    復於93年12月間某日，在屏東縣屏東市○○路屏東縣政府附
    近，向真實姓名年籍不詳綽號「勇哥」之成年男子購得可發
    射子彈具殺傷力之仿GLOC K廠23型半自動手槍製造而換裝土
    造金屬槍管及滑套之改造手槍1 把（含彈匣1 個，槍枝管制
    編號：0000000000）及具殺傷力之9MM 制式子彈4 顆及無殺
    傷力之9MM 制式子彈1 顆，而未經許可持有可發射子彈具有
    殺傷力之改造手槍及子彈。嗣於96年10月16日9 時許，在屏
    東縣太原路17號2 樓黃金夜總會店內，經警據報至黃金夜總
    會店內搜索，並在該店內辦公室冷氣孔內查獲上開改造手槍
    1 把及制式子彈5 顆，因而查獲上情。
二、經屏東縣警察局屏東分局報告臺灣屏東地方法院檢察署檢察
    官偵查起訴。
    理  由
一、證據能力之說明：內政部警政署刑事警察局鑑定書、法務部
    調查局鑑定通知書分別係檢察官及本院囑託鑑定，屬刑事訴
    訟法第159 條第1 項規定傳聞證據之例外，自有證據能力。
二、訊據上訴人即被告甲○○（下稱被告）否認有未經許可持有
    可發射子彈具有殺傷力之改造手槍及子彈犯行，辯稱其購買
    扣案改造手槍時並不知有殺傷力等語。
三、經查：
    (一)被告於上開時、地購買扣案改造手槍1 支及制式子彈5 顆
      後持有之事實，有扣案改造手槍1 把及制式子彈5 顆扣案
      可佐，且被告亦陳述上情在卷，核與上開證據相符，被告
      此部分自白即堪信為真正。
    (二)扣案改造手槍1 把及制式子彈5 顆經內政部警政署刑事警
      察局以性能檢驗法及試射法鑑定結果，認：「一、送鑑手
      槍壹枝（槍枝管制編號0000000000）係由仿GLOCK 廠23型
      半自動手槍製造之槍枝，換裝土造金屬槍管及滑套而成，
      擊發功能正常，可供擊發適用子彈使用，認具殺傷力。…
      …二、送鑑子彈伍顆，認均係9MM 制式子彈，採樣貳顆試
      射：壹顆可擊發，認具殺傷力；壹顆，無法擊發，認不具
      殺傷力。……」，此有該局刑鑑字第0960165385號槍彈鑑
      定書在卷足憑 (見偵卷第40～42頁）。又經本院將扣案槍
      、彈送法務部調查局以試射法鑑定結果，認：「一、……
      送鑑手槍（0000000000）係仿奧地利GLOCK 23 9×19型式
      ，由聚合塑膠及金屬材質製成，以打擊底火方式發射的模
      擬槍械，經換裝……經車通之金屬槍管及換裝前端磨銳之
      金屬撞……針改造而成，經實操作機性能良好。二、……
      送鑑9 ×19MM制式子彈4 顆（送鑑時已試射1 顆），其中
      完整未射擊之3 顆……就前述送鑑手槍（0000000000）裝
      填實際試射2 顆，未擊發；所剩1 顆另以制式手槍裝填實
      際射擊，能擊發，以彈速測定儀於距離槍口1 公尺處測得
      發射彈丸速度每秒282.546 公尺，經換算發射彈丸（彈頭
      重7.9g、直徑9MM） 單位面積動能495.677 焦耳／平方公
      分，超出日本科學警察研究所之研究，發射彈丸單位面積
      動能20焦耳／平方公分即足以進入人體皮肉層。三、前述
      實際試射子彈彈殼底部檢視比較……，送鑑槍枝撞針力道
      仍可於制式子彈底部留下撞針凹痕，認其撞針力道能擊發
      適合其發射之土造子彈底火；經取模擬槍械使用之9 ×19
      MM分解式彈殼安裝底火不含彈頭之子彈2 顆，就前述送手
      槍（0000000000）裝填試射，均能擊發。四、前項送鑑槍
      枝雖無法發射制式子彈，但由於已換裝完全貫通可容金屬
      彈丸通過之金屬槍管，且依槍枝結構及強度、性能狀況等
      ，認能發射適合其發射於近距離具有殺傷力之土造子彈。
      」，亦有法務部調查局鑑定通知書在卷足憑 (見本院卷第
      47～50頁）。是扣案改造手槍1 把及制式子彈4 顆（除已
      經鑑定不具有殺傷力之1 顆外）具有殺傷力，至為明確。
      被告辯護人辯稱扣案改造手槍1 把不能證明具有殺傷力，
      即無足取。
    (三)被告固辯稱其購買扣案改造手槍時並不知有殺傷力等語。
      然扣案槍、彈具有殺傷力，已如前述，再觀諸被告於警詢
      陳述扣案槍、彈係以新台幣（下同）8 萬元購入用以防身
      使用等語 (見警卷第2 頁），於偵查中亦陳述以8 萬元購
      入扣案槍、彈用以防身使用，購買時知道子彈係制式子彈
      ，且認為扣案槍、彈應有殺傷力等語（見偵卷第38頁），
      嗣於原審調查、審理中亦分別陳述承認犯罪事實，其攜帶
      扣案槍、彈至黃金夜總會店內，係預備與人爭吵時可以使
      用，對於內政部警政署刑事警察局鑑定報告沒有意見等語
      （見原審卷第15頁反面、第27頁反面、第45頁反面），被
      告均未辯稱不知扣案改造手槍具有殺傷力之情。再衡諸常
      情，扣案槍、彈既價格不貲，且被告係為防身而購買，是
      被告豈有未確定扣案槍、彈是否具有殺傷力，即遽以支付
      金錢購買之理。被告所辯，顯與常情不符，不足採信，被
      告明知扣案槍、彈具有殺傷力而購入持有，甚為顯明。
    綜上所述，被告未經許可持有可發射子彈具有殺傷力之改造
    手槍及制式子彈，事證明確，犯行堪以認定。
三、核被告所為，係犯槍砲彈藥刀械管制條例第8 條第4 項之持
    有其他可發射子彈具有殺傷力之改造手槍罪及同條例第12條
    第4 項之持有子彈罪。被告同時購入可發射子彈具有殺傷力
    之改造手槍及制式子彈而持有，係以1 行為同時觸犯未經許
    可持有可發射子彈具有殺傷力之改造手槍罪及未經許可持有
    具有殺傷力之子彈罪，屬想像競合關係，應從一重之未經許
    可持有可發射子彈具有殺傷力之改造手槍罪處斷。又被告前
    因違反懲治盜匪條例、搶奪等案件，於86年間經法院各判處
    有期徒刑7 年2 月、1 年，應執行有期徒刑8 年確定，於89
    年9 月30日假釋付保護管束，嗣於94年2 月7日 縮刑期滿執
    行完畢，有台灣高等法院被告前案紀錄表附卷足憑，其於受
    徒刑之執行完畢5 年以內，故意再犯本件有期徒刑以上之罪
    ，為累犯，應依刑法第47條第1項規定加重其刑。
四、原審以被告事證明確，予以論罪科刑，固非無見。惟查，扣
    案制式子彈2 顆為違禁物，應依刑法第38條第1 項第1 款規
    定宣告沒收，原判決未宣告沒收，尚有未當。被告上訴意旨
    否認犯罪，指摘原判決不當，雖無理由，惟原判決既有上開
    可議，仍應由本院將原判決撤銷改判。爰審酌被告有事實欄
    所載前科，竟不知警惕，於假釋期間仍購買扣案槍、彈防身
    ，並隨身攜往公共場所，對他人生命、身體安全實已構成重
    大威脅，行為後雖曾坦承犯行，然於本院復否認犯行，難見
    有悔改之意等一切情狀，仍如原審量處如主文所示之刑，並
    就所處罰金刑諭知易服勞役之標準。扣案可發射子彈具有殺
    傷力之改造手槍1 把（含彈匣1 個）及具殺傷力之制式子彈
    2 顆為違禁物，應依刑法第38條第1 項第1 款規定宣告沒收
    ，至扣案制式子彈其中1 顆鑑定不具殺傷力，已如前述，而
    已經試射擊發之彈殼2 顆亦無殺傷力，均非屬違禁物，亦非
    供犯罪所用之物，故均不宣告沒收，併此敘明。
據上論結，應依刑事訴訟法第369 條第1 項前段、第364 條、第
299 條第1 項前段，槍砲彈藥刀械管制條例第8 條第4 項、第12
條第4 項，刑法第11條前段、第47 條 第1 項、第55條、第38條
第1 項第1 款、第42條第3 項，判決如主文。
本案經檢察官郭振昌到庭執行職務。
中    華    民    國    97    年    10    月    31    日
                  刑事第八庭    審判長法  官   洪兆隆
                                      法  官   陳志銘
                                      法  官   郭玫利
以上正本證明與原本無異。
如不服本判決應於收受本判決後10日內向本院提出上訴書狀，其
未敘述上訴理由者，並得於提起上訴後10日內向本院補提理由書
狀（均須按他造當事人之人數附繕本）「切勿逕送上級法院」。
中    華    民    國    97    年    10    月    31    日
                                      書記官   楊茱宜
附錄本件判決論罪科刑法條
槍砲彈藥刀械管制條例第8 條第4項：
未經許可，持有、寄藏或意圖販賣而陳列第1 項所列槍枝者，處
3年 以上10年以下有期徒刑，併科新臺幣700 萬元以下罰金。
槍砲彈藥刀械管制條例第12條第4項：
未經許可，持有、寄藏或意圖販賣而陳列子彈者，處5 年以下有
期徒刑，併科新台幣300 萬元以下罰金。


司法院資訊處製作；財團法人民間司法改革基金會備份。
